臺灣臺北地方法院行政訴訟判決　
110年度交字第504號
原      告  張文友
被      告  新北市政府交通事件裁決處
                    設新北市○○區○○路0段000號2樓
代  表  人  李忠台  住同上
訴訟代理人  黃曉妍律師
複 代 理人  高宏文律師
上列當事人間交通裁決事件，原告不服新北市政府交通事件裁決
處中華民國110年9月3日新北裁催字第48-C00000000號、第48-C0
0000000號裁決，提起行政訴訟，本院判決如下：
    主  文
一、原處分撤銷。
二、訴訟費用新臺幣300元由被告負擔。
三、被告應給付原告新臺幣300元。　　　　
    事實及理由
一、程序部分：
    原告不服被告民國110年9月3日新北裁催字第48-C00000000
    號、第48-C00000000號違反道路交通管理事件裁決書（下合
    稱原處分）而提起行政訴訟，核屬行政訴訟法第237條之1第
    1項第1款規定之交通裁決事件，爰依行政訴訟法第237條之7
    規定，不經言詞辯論，逕為判決。
二、爭訟概要：
(一)原告於110年4月13日18時42分許將車號000-0000號自用小客
    車(下稱系爭車輛)，停放在新北市○○區○○路00巷0號前（下
    稱系爭地點），民眾報案稱其車庫前有車輛停放多時致無法
    進出，經新北市政府警察局新店分局江陵派出所(下稱舉發
    機關)員警抵達現場後認有「在顯有妨礙他人通行處所停車
    」之違規行為，遂通知原告移置車輛，原告自認無違規行為
    而拒絕配合警方盤查，員警多次勸導後，認原告有「不服從
    交通勤務警察之指揮」，填製新北警交字第C00000000號、
    第C00000000號舉發違反道路交通管理事件通知單(下合稱舉
    發通知單)予以舉發。
(二)原告不服舉發通知單向被告陳述意見，經舉發機關查復違規
    屬實，被告審認原告有「在顯有妨礙他人通行處所停車」、
    「不服從交通勤務警察或依法令執行交通指揮、稽查任務人
    員之指揮」之違規行為，乃依道路交通管理處罰條例第56條
    第1項第5款、第60條第2項第1款規定開立原處分，裁處原告
    新臺幣（下同）共計1,800元罰鍰，記違規點數1點，並於11
    0年9月9日送達原告。原告不服原處分，於110年10月1日向
    本院提起行政訴訟。
三、原告起訴主張及聲明：
(一)主張要旨：
　1.系爭車輛停放系爭地點為違法改建且無使用執照之私人車庫
    ，又路邊未畫線，屬於公有道路路邊，得供大眾臨停使用，
    若「在顯有妨礙他人通行處所停車」之處罰成立，屋主即可
    利用違建達到特權使用公有道路之目的，顯不合法理。
　2.又事發當時原告並不在車上，不符合「汽車駕駛人」之要件
    ，原告要求員警提出攔檢原因，員警僅表明依公務執勤，並
    未說明法條及原因，且員警要求移車原告也配合，原告不配
    合僅有員警違法攔查部分。
(二)聲明：原處分撤銷。　　
四、被告答辯及聲明：
(一)答辯要旨：
　1.依舉發機關檢附之採證照片，原告將系爭車輛停放在系爭地
    點乃他人住所車庫外，車身已擋住該出入逾3/4，且該出入
    口乃他人車輛進出之唯一途徑。道路交通管理處罰條例第56
    條第1項第5款規定所稱「顯有妨礙其他人、車通行處所」係
    不確定法律概念，而對不確定法律概念於個案中之適用，行
    政機關本諸自身經驗及專業，得享「判斷餘地」，此即行政
    法上判斷餘地理論之概念，故原告於前揭時地將系爭車輛停
    放在他人車庫門口，該行為顯然已造成他車輛出入困難，顯
    屬「在顯有他人通行處所停車」之違規行為，原處分所為裁
    罰，洵屬合法。
　2.依舉發機關員警答辯報告、路口監視器，員警抵達到現場了
    解現狀後，即至原告處所，自影片21：53可見員警當天穿著
    警察制服，合於警察職權行使法第4條第1項規定：「警察行
    使職權時，應著制服或出示證件表明身分，並應告知事由」
    ，原告所稱未表達員警身分之情事並不影響員警查驗行為之
    合法性，爾後經員警多次勸導，要求其將系爭車輛移置他處
    並出示證件以查驗身分，然原告以諸多理由拒絕配合警方盤
    查，其行為自屬「消極不服稽查取締」，原處分予以裁罰應
    無不法。
(二)聲明：駁回原告之訴。　　　　
五、爭點：
(一)原告所為有無違反道路交通管理處罰條例第56條第1項第5款
    之規定？
(二)原告所為有無違反道路交通管理處罰條例第60條第1項第2款
    之「不服從交通勤務警察之指揮」規定？
六、本院之判斷：
(一)應適用之法令：道路交通管理處罰條例第56條第1項第5款、
    第60條第2項第1款（附錄）。
(二)如爭訟概要欄所載之事實，除後述之爭點外，其餘為兩造所
    不爭執，並有舉發通知單（見本院卷第77、79頁）、送達證
    書（見本院卷第109、113頁）及原處分（見本院卷第107、1
    11頁）在卷可佐，該情堪以認定。
(三)原告所為並無違反道路交通管理處罰條例第56條第1項第5款
    之規定：
　  新北市政府警察局新店分局110年6月4日新北警店交字第110
    4106348號函雖略以：「經查本分局員警於110年4月13日執
    行勤務，經報案人報案稱其車庫前，有車輛停放多時致無法
    進出，經警方抵達現場後見系爭車輛確實停放於報案人住處
    車庫前方，依規定通知原告移置其車輛」等情(見本院卷第9
    9頁)，惟原告於起訴狀及本院開庭時陳稱：「系爭地點為未
    畫線之公有道路路邊，供大眾臨停使用，原告在該處停車並
    無違規」等語（見本院卷第19、168頁），是原告在系爭地
    點停車有無違規或妨害他人、車通行之違規行為，為本件首
    應審究之爭點。經本院當庭勘驗採證光碟結果：「畫面時間
    18：00：00，系爭車輛停放於路邊住宅之車庫前方；畫面時
    間18：23：52，員警到場處理；畫面時間18：27：18，原告
    抵達現場；畫面時間18：30：00，原告與員警處理車輛停放
    事宜；畫面時間18：34：08，原告駕駛系爭車輛離去；畫面
    時間18：42～18：43，原告停車旁之鐵捲門半開啟，並無任
    何車輛自該處進出；畫面時間18：43～18：44，系爭車輛原
    停車位置另有一部車輛停放在該處，該處鐵捲門關閉。」等
    情，有採證光碟（見本院證物袋）、本院勘驗筆錄暨翻拍照
    片（見本院卷第169至170頁、第173至177頁）在卷可稽，依
    上開勘驗勘驗結果可知，系爭車輛所停放之位置雖在他人住
    宅車庫前，惟該車庫於系爭車輛駛離後，並無任何車輛進出
    之情事，實難認原告將系爭車輛停放在該處有何妨礙其他人
    、車通行之情事，是舉發機關逕以報案人指稱認系爭車輛停
    放多時致車輛無法進出該車庫，核與上開勘驗內容不符，尚
    難採認。故被告據以認定原告已違反道路交通管理處罰條例
    第56條第1項第5款規定所為裁罰，自有違誤，應予撤銷。
(四)原告所為並無違反道路交通管理處罰條例第60條第1項第2款
    之「不服從交通勤務警察之指揮」規定：
    按警察職權行使法第6條第1項規定：「警察於公共場所或合
    法進入之場所，得對於下列各款之人查證其身分：一、合理
    懷疑其有犯罪之嫌疑或有犯罪之虞者。二、有事實足認其對
    已發生之犯罪或即將發生之犯罪知情者。三、有事實足認為
    防止其本人或他人生命、身體之具體危害，有查證其身分之
    必要者。四、滯留於有事實足認有陰謀、預備、著手實施重
    大犯罪或有人犯藏匿之處所者。五、滯留於應有停（居）留
    許可之處所，而無停（居）留許可者。六、行經指定公共場
    所、路段及管制站者」；次按警察職權行使法第7條第1項規
    定：「警察依前條規定，為查證人民身分，得採取下列之必
    要措施：一、攔停人、車、船及其他交通工具。二、詢問姓
    名、出生年月日、出生地、國籍、住居所及身分證統一編號
    等。三、令出示身分證明文件。四、若有明顯事實足認其有
    攜帶足以自殺、自傷或傷害他人生命或身體之物者，得檢查
    其身體及所攜帶之物。」；再按警察職權行使法第8條第1項
    第1款規定：「警察對於已發生危害或依客觀合理判斷易生
    危害之交通工具，得予以攔停並採行下列措施：一、要求駕
    駛人或乘客出示相關證件或查證其身分。」，是倘有合於上
    開第6條第1項或第8條第1項規定時，員警得對其查證身分自
    明。惟觀之原告於起訴狀及本院開庭時陳稱：當時我在家裡
    吃飯，員警要求我移車，我後來到系爭地點配合移車，但警
    察要求查看我的身分證，我認為員警違法攔查而未配合之等
    語(見本院卷第21、168頁)。如前所述，原告將系爭車輛停
    放在系爭地點，並無上開第6條第1項或第8條第1項之情事，
    員警對原告所為攔查程序，尚難認適法，故原告認員警違法
    攔查而未配合提供身分證查證，自無違反道路交通管理處罰
    條例第60條第1項第2款之「不服從交通勤務警察之指揮」規
    定，故被告所為原處分關於上開部分，尚難認妥適，應予撤
    銷。
(五)本件判決基礎已臻明確，兩造其餘攻擊、防禦方法及訴訟資
　　料經本院審酌後，核與判決結果不生影響，無一一論述之必
　　要，併此敘明。　　
七、結論：
　　原處分認事用法有違誤，原告訴請撤銷原處分為有理由，應
    予准許。至本件第一審裁判費為300元，應由敗訴之被告負
    擔，因原告已預納裁判費300元，爰確定第一審訴訟費用額
    如主文第2、3項所示。
中　　華　　民　　國　　111 　年　　5 　　月 　16 　　日
                  行政訴訟庭  法  官  黃子溎
上為正本係照原本作成。
如不服本判決，應於送達後20日內，向本院提出上訴狀並表明上
訴理由（原判決所違背之法令及其具體內容或依訴訟資料可認為
原判決有違背法令之具體事實)，其未載明上訴理由者，應於提
出上訴後 20 日內向本院補提理由書（上訴狀及上訴理由書均須
按他造人數附繕本，如未按期補提上訴理由書，則逕予駁回上訴
），並應繳納上訴裁判費新臺幣 750 元。　　　　　　　　
中　　華　　民　　國　　111 　年　　5 　　月 　16 　　日
　　　　　　　　　            書記官  藍儒鈞
附錄（本件參考法條）：
1.道路交通管理處罰條例第56條第1項第5款
　汽車駕駛人停車時，有下列情形之一者，處新臺幣600元以上1
  200元以下罰鍰：
　五、在顯有妨礙其他人、車通行處所停車。 
2.道路交通管理處罰條例第60條第2項第1款
　汽車駕駛人，駕駛汽車有下列情形之一，而本章各條無處罰之
  規定者，處新臺幣900元以上1800元以下罰鍰：
　一、不服從交通勤務警察或依法令執行交通指揮、稽查任務人
      員之指揮或稽查。

訴訟費用計算書
項　　　　目　　金　額（新臺幣）　　備　註
第一審裁判費　　 300元
合        計　　 300元